臺北高等行政法院判決　　　　　　　　　　　　　　九十二年度訴字第五○五七號
　　　　　　　　　　　　　　　.
　　原　　　告　甲○○
　　訴訟代理人　丁○○
　　被　　　告　財政部臺北市國稅局
　　代　表　人　張盛和（局長）
　　訴訟代理人　乙○○
　　　　　　　　丙○○
右當事人間因綜合所得稅事件，原告不服財政部中華民國九十二年六月十二日台財訴
字第○九二○○二四九九六號訴願決定，提起行政訴訟。本院判決如左：
    主  文
原告之訴駁回。
訴訟費用由原告負擔。
    事  實
壹、事實概要：
    緣原告未辦理民國（以下同）八十四年度綜合所得稅結算申報，經被告依查得資
    料，核定當年度綜合所得總額為新臺幣（以下同）四、四六六、五二九元，淨額
    為三、六三七、五二九元，初查除補徵稅額五三○、六八六元外，並按補徵稅額
    六○一、二一七元處○．四倍罰鍰計二四○、四○○元（計至百元止）。原告就
    罰鍰處分不服，主張久居國外，因不諳稅法規定，致無法如期繳納八十四年度稅
    款，而亦於繳納期限內完納當年度稅捐，應免予處罰，申請復查，未獲變更，提
    起訴願，遭駁回後，遂向本院提起行政訴訟。
貳、兩造聲明：
一、原告聲明：求為判決訴願決定及原處分中關於罰鍰部分均撤銷。
二、被告聲明：求為判決如主文所示。
、兩造爭點：
    原告未辦理八十四年度綜合所得稅結算申報，被告依查得資料，核定當年度綜合
    所得總額、淨額，除補徵稅額外，並按補徵稅額六○一、二一七元處○．四倍罰
    鍰計二四○、四○○元（計至百元止），是否違法？原告主張其久居國外，因不
    諳稅法規定，致無法如期繳納八十四年度稅款，而其亦於繳納期限內完納當年度
    稅捐，並無逃漏稅款之故意，請准予免罰，有無理由？
一、原告陳述：
    原告常年定居國外，於八十三年應聘回台灣任職二年，八十五年三月十八日離開
    台灣，離台時未辦理戶口遷出，以致於未收到國稅局繳稅通知，直至八十七年九
    月二十五日再次應聘回台，輾轉收到繳稅通知，立刻主動與國稅局聯繫，辦理補
    稅手續。原告歷年來繳稅紀錄良好，也非常願意配合我國稅法規定繳納稅款，實
    因此次回僑居地，未收到補繳稅款通知，因而延誤繳稅，並無逃漏稅款之故意，
    被處以如此鉅額之罰款，難以信服，為此，請判決如原告訴之聲明。
二、被告陳述：
１、按「納稅義務人自動向稅捐稽徵機關補報並補繳所漏稅款者，凡屬未經檢舉、未
    經稽徵機關或財政部指定之調查人員進行調查之案件，左列之處罰一律免除：．
    ．．」，為行為時稅捐稽徵法第四十八條之一第一項所明定。次按「個人之綜合
    所得總額，以其全年左列各類所得合併計算之︰第一類︰營利所得．．．第三類
    ︰薪資所得．．．第四類︰利息所得．．．第九類︰其他所得．．．」、「納稅
    義務人之配偶，及合於第十七條規定得申報減除扶養親屬免稅額之受扶養親屬，
    有前條各類所得者，應由納稅義務人合併報繳。」、「按前三條規定計得之個人
    綜合所得總額，減除左列免稅額及扣除額後之餘額，為個人之綜合所得淨額：一
    、免稅額．．．二、扣除額：納稅義務人就左列標準扣除額或列舉扣除額擇一減
    除外，並減除特別扣除額．．．」、「納稅義務人應於每年二月二十日起至三月
    底止，填具結算申報書，向該管稽徵機關，申報其上一年度內構成綜合所得總額
    ．．．之項目及數額，以及有關減免、扣除之事實，並應依其全年應納稅額減除
    暫繳稅額及尚未抵繳之扣繳稅額，計算其應納之結算稅額，於申報前自行繳納。
    ．．．」及「納稅義務人未依本法規定自行辦理結算申報，而經稽徵機關調查發
    現有依本法規定課稅之所得額者，除依法核定補徵應納稅額外，應照補徵稅額，
    處三倍以下之罰鍰。」分別為行為時所得稅法第十四條第一項、第十五條第一項
    、第十七條第一項、第七十一條第一項及第一百十條第二項所明定。
２、本件被告查得原告及其配偶曾如玉、受扶養親屬陳清池、陳曾碧霞當年度有營利
    、薪資、利息及其他所得計四、四六六、五二九元，已超過規定之免稅額、標準
    扣除額之合計數，有卷附之各類所得扣繳暨免扣繳憑單及媒體申報資料等可稽，
    且為其所不爭，而原告未依所得稅法第七十一條規定辦理綜合所得稅結算申報，
    乃核定當年度綜合所得總額為四、四六六、五二九元，淨額為三、六三七、五二
    九元，應納稅額為八六六、五一一元，扣除已扣繳稅額二六五、二九四元，應補
    稅額六○一、二一七元，扣除已抵繳稅額七○、五三一元，發單補徵稅額五三○
    、六八六元，並按應補徵稅額六○一、二一七元依法處○．四倍罰鍰為二四○、
    四○○元（計算式： 601,217 ×0.4 = 240,486，計至百元止）。
３、原告主張其久居國外因不諳稅法規定，致無法如期繳納八十四年度稅款，而其亦
    於繳納期限內完納當年度稅捐，並無逃漏稅款之故意，請准予免罰等情。按我國
    綜合所得稅，係採結算申報制，即納稅義務人各年度之所得，倘已超過規定之免
    稅額、標準扣除額之合計數，應於翌年辦理上一年度之綜合所得稅結算申報，履
    行申報納稅義務，非待稅捐稽徵機關核定稅捐通知後為之，合先陳明；經查原告
    及其配偶曾如玉、受扶養親屬陳清池、陳曾碧霞當年度之綜合所得總額，已超過
    規定之免稅額、標準扣除額之合計數，而原告未依法辦理當年度綜合所得稅結算
    申報，俟經被告核定尚有應補徵稅款五三○、六八六元並通知原告，方於限期內
    完納稅款，此乃屬不爭之事實，是原告違反辦理結算申報義務無疑，縱非故意，
    亦難謂無過失，參諸司法院釋字第二七五號解釋：「．．．但應受行政罰之行為
    ，僅須違反禁止規定或作為義務，而不以發生損害或危險為其要件者，推定為有
    過失，於行為人不能舉證證明自己無過失時，即應受處罰。」從而原處分依首揭
    規定，處罰鍰二四○、四○○元，徵諸首揭規定，並無不合，復查決定予以維持
    ，亦無不當。
４、據上論述，被告之原處分、訴願決定均無違誤，爰請判決如被告答辯之聲明。
    理  由
一、按「個人之綜合所得總額，以其全年左列各類所得合併計算之︰第一類︰營利所
    得．．．第三類︰薪資所得．．．第四類︰利息所得．．．第九類其他所得．．
    ．」、「納稅義務人之配偶，及合於第十七條規定得申報減除扶養親屬免稅額之
    受扶養親屬，有前條各類所得者，應由納稅義務人合併報繳。」、「按前三條規
    定計得之個人綜合所得總額，減除左列免稅額及扣除額後之餘額，為個人之綜合
    所得淨額：一、免稅額．．．二、扣除額：納稅義務人就左列標準扣除額或列舉
    扣除額擇一減除外，並減除特別扣除額。」、「納稅義務人應於每年二月二十日
    起至三月底止，填具結算申報書，向該管稽徵機關，申報其上一年度內構成綜合
    所得總額之項目及數額，以及有關減免、扣除之事實，並應依其全年應納稅額減
    除暫繳稅額及尚未抵繳之扣繳稅額，計算其應納之結算稅額，於申報前自行繳納
    。」及「納稅義務人未依本法規定自行辦理結算申報，而經稽徵機關調查發現有
    依本法規定課稅之所得額者，除依法核定補徵應納稅額外，應照補徵稅額，處三
    倍以下之罰鍰。」分別為行為時所得稅法第十四條第一項、第十五條第一項、第
    十七條第一項、第七十一條第一項及第一百十條第二項所明定。次按「納稅義務
    人自動向稅捐稽徵機關補報並補繳所漏稅款者，凡屬未經檢舉、未經稽徵機關或
    財政部指定之調查人員進行調查之案件，左列之處罰一律免除．．．」，為行為
    時稅捐稽徵法第四十八條之一第一項所明定。
二、本件原告未辦理八十四年度綜合所得稅結算申報，經被告查得原告及其配偶曾如
    玉、受扶養親屬陳清池、陳曾碧霞當年度有營利、薪資、利息及其他所得計四、
    四六六、五二九元，已超過規定之免稅額、標準扣除額之合計數，有卷附之各類
    所得扣繳暨免扣繳憑單及媒體申報等資料佐證。初查乃核定原告當年度綜合所得
    總額為四、四六六、五二九元，淨額為三、六三七、五二九元，應納稅額為八六
    六、五一一元，扣除已扣繳稅額二六五、二九四元，應補稅額六○一、二一七元
    ，扣除已抵繳稅額七○、五三一元，發單補徵稅額五三○、六八六元，並按補徵
    稅額六○一、二一七元處○．四倍之罰鍰計二○四、四○○元（計算式：601,21
    7 ×0.4 = 240,486 ，計至百元止）。原告不服，主張久居國外，因不諳稅法規
    定，致無法如期繳納八十四年度稅款，而亦於繳納期限內完納當年度稅捐，復稱
    未收到繳稅通知書，而延誤繳款，請准予免罰云云。申經被告復查決定以，查按
    我國綜合所得稅係採結算申報制，即納稅義務人各年度之所得，倘已超過規定之
    免稅額、標準扣除額之合計數，應於翌年辦理上一年度之綜合所得稅結算申報，
    履行申報納稅義務，非待稅捐稽徵機關核定稅捐通知後為之。經查原告及其配偶
    曾如玉、受扶養親屬陳清池、陳曾碧霞當年度之綜合所得總額，已超過規定之免
    稅額、標準扣除額之合計數，原告未依規定辦理當年度綜合所得稅結算申報，俟
    經被告核定尚有應補徵稅款五三○、六八六元並通知原告繳納後，原告方於限期
    內完納稅款，原告違反辦理結算申報義務，縱非故意，亦難謂無過失，參諸司法
    院釋字第二七五號解釋意旨，應受行政罰之行為，僅須違反禁止規定或作為義務
    ，而不以發生損害或危險為其要件者，推定為有過失，於行為人不能舉證證明自
    己無過失時，即應受處罰。從而，被告按補徵稅額處罰鍰二四○、四○○元，徵
    諸首揭規定，並無不合等由，駁回其復查之申請。原告不服，循序提起訴願及本
    件行政訴訟。
三、原告於本件行政訴訟中猶執前詞爭執，惟被告之原處分及訴願決定機關之決定經
    核均無不合，是原告之主張尚難謂為有理由，本件原處分及訴願決定應予維持。
四、綜上所述，原告之主張均不足採，被告按補徵稅額處罰鍰二四○、四○○元，揆
    諸首揭規定，並無違誤，原告徒執前詞，訴請撤銷訴願決定及原處分關於罰鍰部
    分，並無理由，應予駁回。
五、本件事證已臻明確，兩造其餘攻擊防禦方法均與本件判決結果不生影響，故不逐
    一論述，併此敘明。
據上論結，本件原告之訴為無理由，爰依行政訴訟法第九十八條第三項前段判決如主
文。
中    華    民    國      九十三      年      十二      月      十五    日
                              臺 北 高 等 行 政 法 院 第 一 庭
                                    審 判 長 法    官 徐瑞晃
                                             法    官 李得灶
                                             法    官 吳慧娟
右為正本係照原本作成。
如不服本判決，應於送達後二十日內，向本院提出上訴狀並表明上訴理由，如於本判
決宣示後送達前提起上訴者，應於判決送達後二十日內補提上訴理由書（須按他造人
數附繕本）。
中    華    民    國      九十三      年      十二      月      十五    日
                                             書 記 官劉道文
